【裁判字號】    98,訴,1878
【裁判日期】    981023
【裁判案由】    侵權行為損害賠償等
【裁判全文】
臺灣板橋地方法院民事判決              98年度訴字第1878號
原      告  甲○○
訴訟代理人  杜冠民律師
            郭瑋萍律師
被      告  乙○
訴訟代理人  余欽博律師
上列當事人間請求侵權行為損害賠償等事件，經本院於民國98年
10月16日言詞辯論終結，判決如下：
    主  文
被告應給付原告新台幣壹元。
原告其餘之訴駁回。
訴訟費用由被告負擔四分之一，餘由原告負擔。
本判決第一項得假執行。
    事實及理由
一、原告主張：被告於民國96年間代表民主進步黨參選中華民國
    第七屆立法委員，為台北縣第三選區之立法委員候選人，訴
    外人丙○○則擔任其競選總部政策小組召集人，被告為求勝
    選，竟與訴外人丙○○共同基於以散發人身攻擊之文宣毀損
    他人名譽之犯意聯絡，於96年12月間，由訴外人丙○○製作
    文宣標題「黑心夭壽」，文宣內容「立委當三年，土地賺了
    幾十筆，公司開了十幾家，三重人卻越來越散赤。溪尾市場
    開發案，選前說要安置市場攤販，選後家族蓋屋要賺錢，攤
    商閃一邊。2007年12月，三重中正北路海砂屋坍塌，建商相
    應不理，住戶提心吊膽，要求朱家還公道」之足以貶損原告
    人格用語之文宣，由被告簽名認可後，放置在競選總部門口
    供往來之不特定民眾取閱、或由派報公司以夾報或直接投遞
    在選區民眾信箱、或在競選拜票時發放予不特定人士等方式
    ，而散發該份文宣，公然侮辱同選區之立法委員候選人之原
    告，用以貶損原告人格及社會評價。被告故意不法侵害原告
    之名譽，原告依民法第195條請求被告賠償慰撫金1元，並請
    求被告將本院98年度易字第579號刑事判決以半版廣告之篇
    幅刊登於蘋果日報、中國時報、聯合報及自由時報全國版頭
    版乙日。
二、被告則以：本件被告所涉刑事公然侮辱罪，雖經鈞院刑事庭
    判決被告有罪在案，然被告當時係為了節省司法資源、免生
    社會資源耗損，始在刑事庭法官力勸下予以認罪，然並非表
    示被告自認所為有侵害原告之名譽權，鈞院仍得本於自由心
    證獨立判斷，不受刑事判決之拘束。被告於選舉期間競選總
    部所製作標題為「黑心夭壽」之文宣，觀諸文宣內容，係就
    三重地區之地方事務、公眾利益根據事實為相當之評論，並
    製作成文宣以供選民於選舉期間，做適切之判斷，內容均係
    針對可受公評之事為適當之評論，而有阻卻違法之事由存在
     。原告訴之聲明第二項請求被告在四大報頭版以半版方式登
    報道歉，其請求顯非適當，請鈞院審酌被告已於刑事案件審
    理期間，即於98年4月底，在立法院公開召開記者會向原告
    表示道歉之意，此外，亦有多家新聞媒體於登載該則新聞，
    如：98年4月25日自由時報第A06版、98年5月19日聯合報第
    B1版、98年5月19日蘋果日報第A11版，此有立法院新聞知識
    管理系統文件三份可茲證明，故如認原告名譽受損，原告之
    名譽亦已因因被告公開召開記者會道歉並有多家電視及平面
    媒體播送或發布此則新聞，獲得回復等語置辯。並聲明：原
    告之訴駁回。
三、兩造不爭執之事實
    被告於96年間代表民主進步黨參選中華民國第七屆立法委員
    ，為台北縣第三選區之立法委員候選人，訴外人丙○○則擔
    任其競選總部政策小組召集人，於96年12月間，由訴外人丙
    ○○製作文宣標題「黑心夭壽」，文宣內容「立委當三年，
    土地賺了幾十筆，公司開了十幾家，三重人卻越來越散赤。
    溪尾市場開發案，選前說要安置市場攤販，選後家族蓋屋要
    賺錢，攤商閃一邊。2007年12月，三重中正北路海砂屋坍塌
    ，建商相應不理，住戶提心吊膽，要求朱家還公道」之文宣
    ，由被告簽名認可後，放置在競選總部門口供往來之不特定
    民眾取閱、或由派報公司以夾報或直接投遞在選區民眾信箱
    、或在競選拜票時發放予不特定人士等方式，而散發該份文
    宣。
四、按民法上名譽權之侵害非即與刑法之誹謗罪相同，名譽有無
    受損害，應以社會上對個人評價是否貶損作為判斷之依據，
    苟其行為足以使他人在社會上之評價受到貶損，不論其為故
    意或過失，均可構成侵權行為，其行為不以廣佈於社會為必
    要，僅使第三人知悉其事，亦足當之，最高法院90年台上字
    第646號判例意旨參照。被告以發送文宣之方式給不特定之
    多數人，謾罵原告「黑心夭壽」，足使原告在社會上之評價
    受到貶損，被告侵害原告名譽之故意甚明。被告雖辯稱：其
    係對可受公評之事，為適當之評論，具有阻卻違法之事由云
    云，惟查，被告於該文宣對於原告擔任立委、從事市場開發
    等事務，指稱原告「黑心夭壽」，除此之外，別無其他評論
    之文字，而「黑心夭壽」本為罵人之用語，顯非中肯之適當
    評論，被告辯稱有阻卻違法之事由，顯不可採。被告故意不
    法侵害原告之名譽權，堪以認定。原告請求被告賠償慰撫金
    1元，合於民法第184條第1項前段、第195條第1項之規定，
    為有理由，應予准許。
五、原告另請求被告將本院98年度易字第579號刑事判決以半版
    廣告之篇幅刊登於蘋果日報、中國時報、聯合報及自由時報
    全國版頭版乙日，以回復名譽，是否適當？經查，被告於98
    年4月底，已在立法院公開召開記者會向原告表示道歉之意
    ，有被告所提之錄影光碟、98年4月25日自由時報剪報為證
    ，嗣本院刑事庭判決被告公然侮辱，處罰金陸仟元，亦經98
    年5月18日中央社、同年月19日聯合報B1版、同年月19日蘋
    果日報A11版刊登此一新聞，原告之部落格目前仍轉載中央
    社及蘋果日報之新聞，應足以回復原告之名譽，況被告所發
    文宣範圍為台北縣三重地區，選舉亦已落幕近三年，原告請
    求被告於全國四大報頭版刊登刑事判決內容，亦不適當，應
    予駁回。
六、結論：原告之訴為一部有理由，一部無理由，依民事訴訟法
    第79條、第389條第1項第5款，判決如主文。
中    華    民    國    98    年    10    月    23    日
                  民事第三庭法  官  陳映如
以上正本係照原本作成
如對本判決上訴，須於判決送達後20日內向本院提出上訴狀
中    華    民    國    98    年    10    月    23    日
                            書記官  李錦輝


司法院資訊處製作；財團法人民間司法改革基金會備份。
